【裁判字號】    97,毒抗,349
【裁判日期】    970724
【裁判案由】    毒品危害防制條例
【裁判全文】
臺灣高等法院刑事裁定                 97年度毒抗字第349號
抗  告  人
即  被  告  甲○○
上列被告因違反毒品危害防制條例案件，不服臺灣桃園地方法院
九十七年六月十六日裁定（九十七年度毒聲字第六七四號），提
起抗告，本院裁定如下：
    主  文
抗告駁回。
    理  由
一、原裁定意旨略以：被告甲○○基於施用第一級毒品海洛因及
    第二級毒品甲基安非他命之犯意，於民國（下同）九十七年
    四月九日為警採尿時起往前回溯二十六及九十六小時內某時
    ，在台灣地區某不詳處所，施用海洛因及甲基安非他命各一
    次，嗣九十七年四月九日凌晨五時五十分許，在桃園縣八德
    市○○街一一二巷十五弄一號旁空地為警查獲。訊據被告於
    偵查中雖矢口否認涉有上揭犯行，惟被告為警查獲後所採集
    尿液送檢驗後，嗎啡及安非他命類均呈陽性反應，有臺灣檢
    驗科技股份有限公司出具之濫用藥物檢驗報告一份附卷可稽
    ，是被告所辯顯不足採，其施用第一級、第二級毒品犯行堪
    以認定。經核屬實，爰依毒品危害防制條例第二十條第一項
    、觀察勒戒處分執行條例第三條第一項，裁定將被告送勒戒
    處所觀察、勒戒，其期間不得逾二月。
二、抗告意旨略以：
  (一)聲請意旨認被告犯施用第一級、第二級毒品犯行，無非以九
    十七年四月九日為警採尿時起往前回溯二十六及九十六小時
    內某時，在台灣地區某不詳處所，施用海洛因及甲基安非他
    命為佐證，然何謂在某不詳處所施用一、二級毒品？如未能
    發現相當證據或證據不足以證明，自不能以推測或擬制之方
    法以為裁判基礎。
  (二)被告於警詢時有告知警方半個月前有吃二級毒品，但現在已
    在省立桃園醫院戒除中，何來施用第一、二級毒品，被告堅
    詞否認有前揭犯行。
    綜上所述，爰請將原裁定撤銷，諭知無罪判決云云。
三、經查：
  (一)按犯毒品危害防制條例第十條之罪者，檢察官應聲請法院裁
    定，令被告入勒戒處所觀察、勒戒，其期間不得逾二月；觀
    察、勒戒後，檢察官依據勒戒處所之陳報，認受觀察、勒戒
    人無繼續施用毒品傾向者，應即釋放，並為不起訴之處分；
    認受觀察、勒戒人有繼續施用毒品傾向者，檢察官應聲請法
    院裁定令入戒治處所強制戒治，其期間為六個月以上，至無
    繼續強制戒治之必要為止，但最長不得逾一年；依前項規定
    為觀察、勒戒或強制戒治執行完畢釋放後，五年後再犯第十
    條之罪者，適用本條前二項之規定，毒品危害防制條例第二
    十條定有明文。
  (二)查抗告人即被告（下稱抗告人）係於民國九十七年四月九日
    某時許為警採尿後回溯二十六小時及九十六小時內，因在臺
    灣地區某不詳處所施用第一級毒品海洛因及第二級毒品甲基
    安非他命，嗣為警所查獲，經採集尿液送驗後，檢驗結果嗎
    啡類及安非他命類均呈陽性反應，有臺灣檢驗科技股份有限
    公司九十七年四月二十八日出具之報告編號CH/2008/40390
    號濫用藥物檢驗報告、桃園縣政府警察局八德分局檢體監管
    紀錄表及同分局被採尿人尿液暨毒品真實姓名與編號對照表
    各一紙在卷可憑，並有行政院衛生署藥物食品檢驗局八十一
    年九月八日藥檢壹字第八一一四八八五號函及行政院衛生署
    藥物食品檢驗局八十一年二月八日（八十一）藥檢字第００
    一一五六號函函示明確。則抗告人確有於前述時日施用第一
    級及第二級毒品之犯行洵堪認定。抗告意旨稱無積極證據足
    資證明其有前揭犯行，法院以推測或擬制之方法為裁判基礎
    等語，其置卷內證據於罔然，顯無可採。又抗告人雖稱其現
    在已在省立桃園醫院戒除中，惟觀諸全卷，並未有抗告人於
    省立桃園醫院接受戒治之任何佐證，又縱其現已於衛生署指
    定之醫療機構接受治療，惟仍不影響本件原審法院裁定送勒
    戒處所觀察勒戒之決定。是抗告人空言辯稱其已接受治療而
    為抗告，於法並無依據，尚非可採。
  (三)復查毒品危害防制條例立法時係認施用毒品者具「病患性犯
    人」之特質，故採以觀察、勒戒之方式戒除其身癮及以強制
    戒治方式戒除其心癮之措施，其立法目的旨在幫助施用毒品
    者戒除毒癮，該處分之性質非為懲戒行為人，而係為消滅受
    處分人再次施用毒品之危險性，故同條例第二十條第二項規
    定：如接受觀察、勒戒後，檢察官依據勒戒處所之陳報，認
    受觀察、勒戒人無繼續施用毒品傾向者，應即釋放，並為不
    起訴之處分。本件抗告人係屬初犯，有本院被告前案紀錄表
    在卷可稽，檢察官係依法聲請將抗告人送勒戒處所觀察、勒
    戒，並非提起公訴，原審法院亦係裁定抗告人應受觀察、勒
    戒處分，其尚在毒品危害防制條例所規定對施用毒品之處遇
    階段，性質核屬保安處分，非為實體判決；且基於不告不理
    原則，本件犯罪事實既未經檢察官起訴，並未繫屬於法院，
    本院自無從予以審酌，抗告人求為無罪判決，並非適法。
  (四)綜上所述，被告確有施用第一級毒品海洛因及第二級毒品甲
    基安非他命之事證已臻明確，原審因而認檢察官之聲請為正
    當，裁定將被告送勒戒處所觀察、勒戒，核其認事用法俱無
    不合，抗告意旨為未舉證以實，任意指摘之語，為無理由，
    應予駁回。
四、據上論斷，應依刑事訴訟法第四百十二條，裁定如主文。
中    華    民    國    97    年    7     月    24    日
                  刑事第十二庭  審判長法  官  蔡永昌
                                      法  官  施俊堯
                                      法  官  蘇素娥
以上正本證明與原本無異。
不得再抗告。
                                      書記官  林旻弘
中    華    民    國    97    年    7     月    24    日


司法院資訊處製作；財團法人民間司法改革基金會備份。
